臺灣高雄地方法院民事裁定　　　　　　110年度雄簡字第921號
原　　　告　台新資產管理股份有限公司

法定代理人　吳統雄　
訴訟代理人　沈君祥　
訴訟代理人　楊紋卉　
訴訟代理人　陳倩如　
被　　　告　蘇原慶　

被　　　告　蘇鈺婷　

被　　　告　蘇鵲文　

兼上　三人
訴訟代理人　蘇聖欽　

被　　　告　蘇敏郎　
被　　　告　吳蘇素嬌
上列當事人間請求代位分割遺產事件，原告為訴之追加，本院裁
定如下：
    主  文
一、原告追加之訴駁回。
二、追加之訴訟費用由原告負擔。
    理  由
一、按「訴狀送達後，原告不得將原訴變更或追加他訴。但有下
    列各款情形之一者，不在此限：一、被告同意者。二、請求
    之基礎事實同一者。三、擴張或減縮應受判決事項之聲明者
    。四、因情事變更而以他項聲明代最初之聲明者。五、該訴
    訟標的對於數人必須合一確定時，追加其原非當事人之人為
    當事人者。六、訴訟進行中，於某法律關係之成立與否有爭
    執，而其裁判應以該法律關係為據，並求對於被告確定其法
    律關係之判決者。七、不甚礙被告之防禦及訴訟之終結者。
    被告於訴之變更或追加無異議，而為本案之言詞辯論者，視
    為同意變更或追加。」民事訴訟法第255 條定有明文。而所
    謂「請求之基礎事實同一」、「不甚礙被告之防禦及訴訟之
    終結」，係指變更或追加之訴與原訴之原因事實，有其社會
    事實上之共通性及關聯性，而就原請求所主張之事實及證據
    資料，於變更或追加之訴得加以利用，且無害於他造當事人
    程序權之保障，俾符訴訟經濟始屬之，否則即不得准許。
二、查原告起訴主張被代位人蘇素香積欠原告現卡債務新臺幣(
    下同) 506,493 元本息未為清償，被告等人之被繼承人蘇高
    秀英於民國107 年2 月23日死亡時，遺有附表一所示之不動
    產，由被告與蘇素香共同繼承而公同共有，因蘇素香怠於行
    使分割請求權，原告為保全債權，爰依民法第242 條、第82
    3 條、第824 條規定，訴請就附表一所示不動產代位蘇素香
    行使遺產分割，並請求按附表二所示應繼分比例分割為分別
    共有等語。惟被繼承人蘇高秀英於107 年2 月23日死亡後，
    除遺有如附表一所示之不動產財產外，尚有存款二筆等情，
    有財政部高雄國稅局遺產稅免稅證明書可參( 審訴卷第133
    頁) 。原告起訴僅請求就附表一所示之不動產請求為分割，
    其後本院於110 年8 月5 日言詞辯論期日當庭闡明原告聲明
    是否僅就附表一所示不動產為分割，原告訴訟代理人當庭陳
    明於一週內補正正確聲明並自行以繕本送達對造、另110 年
    9 月30日言詞辯論期日又因原告訴訟代理人遲誤到庭，原告
    訴訟代理人仍當庭陳明會補正正確聲明並逕送繕本，均有各
    該日言詞辯論筆錄為憑( 本院卷第119 頁正反面、第149 頁
    ) ；惟原告遲至110 年11月16日言詞辯論期日方當庭提出民
    事準備
     (一) 狀追加聲明請求包括存款二筆併為分割( 本院卷第
    219-225 頁) ，並自陳係漏掉了未處理( 本院卷第215 頁筆
    錄) ，本院認原告追加部分顯有延滯訴訟且有礙被告之防禦
    及訴訟之終結，被告亦均表示不同意原告訴之追加，且被告
    吳蘇素嬌又未到庭辯論，原告所為追加顯然有礙被告等人之
    防禦及訴訟終結及程序保障權，原告所為追加即不合法，應
    予駁回。
三、據上論結，原告所為訴之追加，為不合法，依民事訴訟法第
    249 條第1 項第6 款、第95條、第78條，裁定如主文
中    華    民    國  110     年    12    月    7     日
                  高雄簡易庭  法  官  林玉心
以上正本係照原本作成。
如不服本裁定，應於送達後10日內，向本院提出抗告狀並表明抗
告理由，如於本裁宣示後送達前提起抗告者，應於裁定送達後十
日內補提抗告理由書（須附繕本）。
中    華    民    國  110     年    12    月    7     日
                              書記官  李月君
＜附表一＞
┌──┬─────────────────────┐
│編號│                  分割標的                │
├──┼─────────────────────┤
│一  │高雄市○○區○○段000 ○號建物（應有部分全│
│    │部）                                      │
├──┼─────────────────────┤
│二  │高雄市○○區○○段000 地號土地（應有部分全│
│    │部）                                      │
└──┴─────────────────────┘
<附表二>
┌────────────────────────┐
├──┬──────────┬──────────┤
│編號│繼承人              │應繼分比例          │
├──┼──────────┼──────────┤
│1   │蘇素香              │6分之1              │
├──┼──────────┼──────────┤
│2   │蘇聖欽              │12分之1             │
├──┼──────────┼──────────┤
│3   │蘇原慶              │6分之1              │
├──┼──────────┼──────────┤
│4   │蘇鈺婷              │12分之1             │
├──┼──────────┼──────────┤
│5   │蘇鵲文              │6分之1              │
├──┼──────────┼──────────┤
│6   │蘇敏郎              │6分之1              │
├──┼──────────┼──────────┤
│7   │吳蘇素嬌            │6分之1              │
└──┴──────────┴──────────┘